臺灣屏東地方法院刑事判決　　　　　　　 96年度訴字第918號
公　訴　人　臺灣屏東地方法院檢察署檢察官
被　　　告　甲○○
上列被告因違反毒品危害防制條例案件，經檢察官提起公訴（96
年度毒偵字第1296號），嗣被告於本院準備程序進行中先就被訴
事實為有罪之陳述，本院告知被告簡式審判程序之旨，並聽取當
事人之意見後，裁定改由受命法官獨任依簡式審判程序審理，本
院判決如下：
    主  文
甲○○施用第一級毒品，處有期徒刑壹年。
    事  實
一、甲○○前於民國87年間因施用毒品案件，經依本院裁定送觀
    察、勒戒後，認無繼續施用毒品之傾向，於88年1 月13日執
    行完畢而釋放。復於觀察、勒戒執行完畢後5 年內，隨即又
    於88年4 月起至同年11月止，連續在屏東縣潮州鎮潮州公園
    等處，施用第二級毒品，而經本院以裁定送觀察、勒戒後，
    認有繼續施用傾向，再經本院裁定施以強制戒治，嗣於89年
    7 月18日經裁定停止強制戒治出所，旋因另案入監執行，上
    開保護管束並於90年1 月10日期滿未經撤銷，視為強制戒治
    執行完畢；刑責部分，則經聲請人聲請以簡易判決處刑，經
    本院以89年度潮簡字第59號判決判處有期徒刑6 月，再經本
    院以89年度簡上字第34號駁回上訴確定。詎仍未戒除吸食毒
    品之惡習，復基於施用第一級毒品海洛因之犯意，於96年6
    月13日上午11時許，在屏東縣潮州鎮○○里○○路44巷44號
    住處房間內，以注射針筒摻水注射之方式，施用第一級毒品
    海洛因1 次。嗣為警於96年6 月13日20時40分許，徵得被告
    同意驗尿呈毒品陽性反應而查知上情。
二、案經屏東縣警察局潮州分局報請臺灣屏東地方法院檢察署檢
    察官偵查起訴。
    理  由
壹、程序部份
一、按除被告所犯為死刑、無期徒刑、最輕本刑為3 年以上有期
    徒刑之罪或高等法院管轄第一審案件者外，於法院行準備程
    序進行中，被告先就被訴事實為有罪之陳述時，審判長得告
    知被告簡式審判程序之旨，並聽取當事人、代理人、辯護人
    及輔佐人之意見後，裁定進行簡式審判程序；且受命法官行
    準備程序，與法院或審判長有同一之權限；又簡式審判程序
    之證據調查，不受刑事訴訟法第159 條第1 項、第161 條之
    2 、第161 條之3 、第163 條之1 及第164 條至第170 條規
    定之限制，刑事訴訟法第273 條之1 第1 項、第279 條第2
    項前段、第273 條之2 分別定有明文。被告所為係犯死刑、
    無期徒刑、最輕本刑為3 年以上有期徒刑以外之罪，其於準
    備程序中就被訴事實為有罪之陳述，經受命法官告知簡式審
    判程序之旨，並聽取公訴人、被告之意見後，本院合議庭認
    為適宜由受命法官獨任進行簡式審判程序，依刑事訴訟法第
    273 條之1 第1 項規定，裁定由受命法官獨任進行審判程序
    ，合先敘明。
貳、實體部分
一、訊據被告甲○○對於上揭犯罪事實均坦承不諱，復查：
（一）經警於查獲被告當日20時40分所採之尿液送驗結果，係呈
      嗎啡陽性反應，此有尿液代號與真實姓名對照表、正修科
      技大學超微量研究科技中心96年6 月29日編號R00-0000-0
      00號檢驗報告各1 份在卷可稽。
（二）按毒品危害防制條例於92年7 月9 日修正公布，自93年1
      月9 日施行，其中第20條、第23條將施用毒品之刑事處遇
      程序，區分為「初犯」及「5 年內再犯」、「5 年後再犯
      」。依其立法理由之說明：「初犯」，經觀察、勒戒或強
      制戒治後，應為不起訴處分或不付審理之裁定；經觀察、
      勒戒或強制戒治執行完畢釋放後，「5 年內再犯」者，因
      其再犯率甚高，原實施之觀察、勒戒及強制戒治既已無法
      收其實效，爰依法追訴或裁定交付審理。至觀察、勒戒或
      強制戒治執行完畢釋放後，「5 年後再犯」者，前所實施
      之觀察、勒戒或強制戒治已足以遮斷其施用毒品之毒癮，
      為期自新及協助其斷除毒癮，仍適用「初犯」規定，先經
      觀察、勒戒或強制戒治之程序。從而依該次修正後之規定
      ，僅限於「初犯」及「5 年後再犯」二種情形，始應先經
      觀察、勒戒或強制戒治程序。倘被告於5 年內已再犯，經
      依法追訴處罰，縱其第3 次（或第3 次以上）再度施用毒
      品之時間，在初犯或前次再犯經觀察、勒戒或強制戒治執
      行完畢釋放5 年以後，已不合於「5 年後再犯」之規定，
      且因已於「5 年內再犯」，顯見其再犯率甚高，原實施觀
      察、勒戒或強制戒治，已無法收其實效，即應依該條例第
      10條處罰。至於第3 次（或第3 次以上）施用毒品之時間
      ，是否宜有期間限制？以多久為適宜？則分屬刑事政策、
      專門醫學之範圍，非審判機關所能決定，有待循立法途徑
      解決（最高法院96年度台非字第119 號判決、最高法院95
      年度第7次會議決議意旨參照）。
（三）經查，本件被告甲○○前於87年間因施用毒品案件，經依
      本院裁定送觀察、勒戒後，認無繼續施用毒品之傾向，於
      88年1 月13日執行完畢而釋放。復於觀察、勒戒執行完畢
      後5 年內，隨即又於88年4 月起至同年11月止，連續在屏
      東縣潮州鎮潮州公園等處，施用第二級毒品，而經本院以
      裁定送觀察、勒戒後，認有繼續施用傾向，再經本院裁定
      施以強制戒治，嗣於89年7 月18日經裁定停止強制戒治出
      所，旋因另案入監執行，上開保護管束並於90年1 月10日
      期滿未經撤銷，視為強制戒治執行完畢；刑責部分，則經
      聲請人聲請以簡易判決處刑，經本院以89年度潮簡字第59
      號判決判處有期徒刑6 月，再經本院以89年度簡上字第34
      號駁回上訴確定，有臺灣高等法院被告前案紀錄表1 份在
      卷可稽。被告前曾因施用毒品案件，經觀察、勒戒後，於
      前開觀察、勒戒執行完畢釋放後5 年內，再犯施用毒品罪
      ，且經法院判處罪刑確定，其復於本件之96年6 月13日上
      午11時許止，再度施用第一級毒品海洛因之犯行，依上開
      說明，即非屬前揭條例第20條第3 項所規定之「5 年後再
      犯」之情形，自得依法論科。
（四）綜上所述，被告本件施用毒品犯行，事證應屬明確，其犯
      行應堪認定。
二、查海洛因屬毒品危害防制條例第2 條第2 項第1 款所規定之
    第一級毒品，核被告所為，係犯毒品危害防制條例第10條第
    1 項施用第一級毒品罪。被告持有毒品，復進而施用，其持
    有毒品之低度行為，為施用毒品之高度行為所吸收，不另論
    罪。爰審酌被告雖於犯後即能坦承犯行，而其施用毒品行為
    於本質上係屬自我戕害行為，反社會性之程度應屬較低；惟
    施用毒品，不僅足以戕害其個人身心，且極易滋生其他犯罪
    ，惡化治安甚重，嚴重損及公益，且被告前屢經觀察勒戒、
    強制戒治等處遇助其戒除毒品，竟再為本件施用毒品犯行，
    顯見其不思悔改，自制力亦顯不佳等一切情狀，酌情量處如
    主文所示之刑，以資懲儆。
據上論斷，應依刑事訴訟法第273 條之1 第1 項、第299 條第1
項前段，毒品危害防制條例第10條第1 項，判決如主文。
本件經檢察官顏珮珊到庭執行職務。
中　　華　　民　　國　　96　　年　　10　　月　　31　　日
                  刑事第一庭    法  官  羅培毓
以上正本證明與原本無異。
如不服本判決應於收受本判決送達後十日內向本院提出上訴書狀
，其未敘述上訴理由者，並得於提起上訴後十日內向本院補提理
由書狀（均須按他造當事人之人數附繕本）「切勿逕送上級法院
」
中　　華　　民　　國　　96　　年　　10　　月　　31　　日
                                書記官  張儷薾
附錄本判決論罪科刑法條：
毒品危害防制條例第10條第1項
施用第一級毒品者，處六月以上五年以下有期徒刑。
